臺灣花蓮地方法院交通事件裁定　　　　　　　　　　　　九十年度交聲字第四一號
　　異議人即
　　受處分人　　甲○○
右列受處分人因違反道路交通管理處罰條例案件，對於交通部公路局台北區監理所花
蓮監理站中華民國九十年十一月十九日所為之處分（原處分案號：花監五字第裁四四
─Ｐ00000000號）聲明異議，本院裁定如左：
        主      文
原處分撤銷。
甲○○不罰。
        理      由
一、按法院受理交通事件，準用刑事訴訟法之規定，道路交通管理處罰條例第八十九
    條前段定有明文。是最高法院七十六年台上字第四九八六號判例「認定犯罪事實
    所憑之證據，雖不以直接證據為限，間接證據亦包括在內。然而無論直接證據或
    間接證據，其得為訴訟上之證明者，須於通常一般之人均不致有所懷疑，而得確
    信其為真實之程度者，始得據為有罪之認定。倘其證明尚未達到此一程度，而有
    合理之懷疑存在，而無從使事實審法院得有罪之確信時，即應由法院為諭知被告
    無罪之判決。」所揭示刑事訴訟法上法院認定事實之最重要原則（認定被告有罪
    ，就該有罪事實不能有任何之合理懷疑存在原則）。於法院審理行為人違反道路
    交通管理處罰條例案件時，當有其適用。易言之，法院於審理行為人違反道路交
    通管理處罰條例案件，當踐行完畢調查證據程序後，為事實之認定時，如就原處
    分機關所認定之行為人違規事實仍有合理之訴訟上懷疑，而無法百分之百確信行
    為人確有該當於道路交通管理處罰條例各該處罰條文之構成要件事實時，此際即
    應依訴訟上之待證事實「倘有懷疑，則從被告之利益作解釋」之證據法則，作對
    受處分人有利之認定。
二、本件原處分機關認受處分人即異議人甲○○於民國八十九年二月二十六日十五時
    五分許，駕駛車號ＨＱ－一三六六號自用小客車，在花蓮市○○路口因闖越紅燈
    ，為花蓮縣警察局花蓮分局警備隊警員金東連、冉忠吉當場攔停，並以受處分人
    有違反道路交通管理處罰條例第五十三條之行為掣單（花警交字第Ｐ00000
    000號）舉發並指定應到案日期（八十九年三月十二日），嗣受處分人拒絕簽
    收員警開立之舉發違反道路交通管理事件通知單，經員警在舉發通知單上載明拒
    絕簽收之事由後，依違反道路交通管理事件統一裁罰標準及處理細則第十一條第
    一項第一款規定，視為受處分人已經收受該通知單，因受處分人未依限自行到案
    ，原處分機關乃依道路交通管理處罰條例第五十三條、第六十三條第一項第三款
    及違反道路交通管理事件統一裁罰標準及處理細則第四十四條第一項之規定於九
    十年十一月十九日逕行裁處異議人罰鍰新台幣（以下同）三千六百元，並予記違
    規點數三點（原處分機關於其裁決書簡要理由欄漏未引用道路交通管理處罰條例
    第六十三條第一項第三款規定，應於此補充更正）。
三、訊據受處分人甲○○固不否認其駕駛車牌ＨＱ－一三六六號自用小客車於前揭時
    地為警攔停之事實，惟矢口否認有闖紅燈行為，辯稱略以：其當時在南埔加油站
    的紅綠燈路口，停在停止線內等紅燈，並沒有闖紅燈到銜接路口的另一個紅燈，
    其非於花蓮市○○○路路口被警察攔檢的云云。
四、本院經查，舉發本件交通違規之警員即證人金東連、冉忠吉到庭證稱：本件舉發
    地點是在中正路中正國小附近，在中正路跟榮正街交叉路口發現異議人違規闖紅
    燈，就一直跟在其後到南埔加油站那邊才把他攔下來開單，舉發單上記載中山路
    口可能寫錯，應該是中正路口。另據卷內所附之舉發違反道路交通管理事件通知
    單（花警交字第Ｐ00000000號）上之違規地點欄記載違規地點亦為中山
    路口。則舉發警員之證言之違規地點與通知單上所記載之違規地點既有不同，則
    異議人是否確曾於上述時、地有違規闖紅燈之事實，其真實性即值懷疑。而受處
    分人辯稱未於中山路口闖紅燈之事實，應屬信而有徵。
五、綜上所述，本件舉發警員金東連、冉忠吉所證述舉發受處人交通違規地點既與通
    知單上所載之違規地點不同，即無法使本院獲得受處分人確有舉發通知單所載未
    依號誌行駛之違規行為百分之百確信。本件舉發單位及原處分機關未予詳查即遽
    以舉發及裁罰，顯有未洽。本件異議為有理由，自應由本院將原處分撤銷，改諭
    知受處分人不罰，以資適法。據上論斷，應依道路交通案件處理辦法第二十條前
    段，裁定如主文。
中      華      民      國    九十一    年      二      月      五      日
                              臺灣花蓮地方法院交通法庭
                                  法  官    吳  順  龍
右正本證明與原本無異。
如對本裁定不服，應於送達後五日內，向本院提出抗告狀。（應抄附繕本）
                                  法院書記官
中      華      民      國    九十一    年       二     月      六      日
